臺灣臺北地方法院刑事判決
110年度訴字第544號
公  訴  人  臺灣臺北地方檢察署檢察官
被      告  楊占煊



選任辯護人  葉慶人律師
            楊偉毓律師
            林祐增律師
上列被告因違反毒品危害防制條例案件，經檢察官提起公訴（11
0年度偵字第8363號），本院判決如下：
    主  文
楊占煊犯如附表一「罪名與宣告刑」欄所示之罪，各處如附表
  一「罪名與宣告刑」欄所示之刑。應執行有期徒刑捌年貳月。
未扣案之犯罪所得新臺幣貳仟元沒收，於全部或一部不能沒收
  或不宜執行沒收時，追徵其價額。
未扣案如附表二編號4所示之物應予沒收，於全部或一部不能沒
  收或不宜執行沒收時，追徵其價額。
    犯罪事實
一、楊占煊明知大麻係毒品危害防制條例列管之第二級毒品，依
    法不得持有、販賣，竟意圖營利，基於販賣第二級毒品之犯
    意聯絡，於如附表一所示之時間、地點，以附表一所示方式
    ，販賣如附表一所示數量之大麻與謝承儒，並收取現金以牟
    利。嗣經警於民國109年5月19日，在臺北市○○區○○街00巷00
    號1樓之謝承儒居處查獲其販賣大麻與劉承昊之行為（謝承
    儒所涉販賣第二級毒品罪嫌，經臺灣高等法院109年度上訴
    字第3700號判決判處有期徒刑2年2月、2年確定），經謝承
    儒供出其毒品來源為楊占煊後，復經警循線追查，經警於11
    0年3月3日下午4時50分許，前往楊占煊位在臺北市○○區○○○
    路0段000號4樓之1號之居所搜索，並扣得如附表二編號1至3
    所示之物。
二、案經臺北市政府警察局信義分局報告臺灣臺北地方檢察署（
    下稱臺北地檢署）檢察官偵查後起訴。
    理  由
一、按被告以外之人於審判外之陳述，雖不符刑事訴訟法第159 
    條之1 至第159 條之4 之規定，而經當事人於審判程序同意
    作為證據，法院審酌該言詞陳述或書面陳述作成時之情況，
    認為適當者，亦得為證據。當事人、代理人或辯護人於法院
    調查證據時，知有第159 條第1 項不得為證據之情形，而未
    於言詞辯論終結前聲明異議者，視為有前項之同意，同法第
    159 條之5 第1 項、第2 項有明文規定。經查，本判決以下
    所引用被告以外之人於審判外之言詞或書面陳述，雖屬傳聞
    證據，惟檢察官、被告楊占煊及其辯護人於本院準備程序中
    、審理中均同意有證據能力（本院110年度訴字第544號卷【
    下稱本院卷】第136頁至第140頁、第210頁至第211頁），且
    迄至本院言詞辯論終結前亦未就證據能力聲明異議，本院審
    酌此等證據資料製作時之情況，尚無違法不當及證明力明顯
    過低之瑕疵，亦認為以之作為證據應屬適當，故揆諸前開規
    定，爰依刑事訴訟法第159條之5規定，認前揭證據資料均有
    證據能力。
二、又本判決所引用之非供述證據部分，與本案均有關聯性，復
    無證據證明係實施刑事訴訟程序之公務員以不法方式所取得
    ，亦無刑事訴訟法第159條之4顯有不可信之情況與不得作為
    證據之情形，而檢察官、被告及其辯護人復未於言詞辯論終
    結前表示異議，復經本院於審理期日依法進行證據之調查、
    辯論，依刑事訴訟法第158條之4之反面解釋，均認具有證據
    能力。
貳、認定犯罪事實之理由與依據
一、訊據被告就其有於附表一編號1、2所示時間、地點，與真實
    姓名年籍不詳之成年人共同販賣第二級毒品大麻與謝承儒，
    而犯販賣第二級毒品犯行，於本院審理中坦承不諱(本院卷
    第218頁、第221頁)，核與證人謝承儒於警詢、偵查及本院
    審理中之證述(臺北地檢署110年度偵字第8363號卷【下稱偵
    卷】第69頁至第74頁、第335頁至第338頁，本院卷第189頁
    至第196頁、第202頁至第209頁)、證人劉承昊於警詢、偵查
    中之證述(臺北地檢署110年度他字第1733號卷【下稱他卷】
    第130頁至第132頁、第136頁，偵卷第377頁至第379頁)、證
    人林琬茹於警詢中之證述(他卷第149頁至第152頁)、證人蔡
    紫綺於警詢中之證述(偵卷第77頁至第79頁)、證人張敖魂於
    警詢中之證述(偵卷第25頁至第28頁)大致相符，並有中國信
    託商業銀行(下稱中信銀行)108年8月16日中信銀字第108224
    839177155號函暨蔡紫綺所有之帳號000000000000號之交易
    明細、張敖魂所有之帳號000000000000號帳戶之交易明細(
    他卷第33頁、第35頁、第42頁)、中信銀行108年10月23日中
    信銀字第108224839227605號函暨林琬茹所有之帳號0000000
    00000號帳戶之交易明細(偵卷第411頁至第413頁)、證人劉
    承昊所有之中信銀行帳號000000000000號帳戶之存摺內頁明
    細(偵卷第407頁至第409頁)、被告與證人謝承儒、證人謝承
    儒與證人劉承昊間之微信對話內容等資料附卷可參(偵卷第1
    09頁至第113頁、第144頁至第148頁)，足認被告前開自白核
    與事實相符，堪以採信。
二、按關於正犯、從犯之區別，係以其主觀之犯意及客觀之犯行
    為標準，凡以自己犯罪之意思而參與犯罪，無論其所參與者
    是否犯罪構成要件之行為，皆為正犯，其以幫助他人犯罪之
    意思而參與犯罪，其所參與者，苟係犯罪構成要件之行為，
    亦為正犯，必以幫助他人犯罪之意思而參與犯罪，其所參與
    者又為犯罪構成要件以外之行為，始為從犯。而聯絡毒品買
    賣、交付毒品、收取毒品買賣價金等行為，均屬販賣毒品罪
    構成要件事實之部分行為，苟有參與其事，即係分擔實行犯
    罪行為，自應負共同販賣毒品罪責，是就約定毒品買賣之時
    間、地點、金額數量之磋商，及毒品之實際交付、收取現款
    ，均係構成販賣毒品罪之重要核心行為。如行為人主觀上明
    知他人從事販賣毒品之行為，客觀上為屬於販賣毒品罪構成
    要件事實之部分行為，即係分擔實行犯罪行為，無論是否基
    於幫助販賣之意思，自應負共同販賣毒品之罪責，不能僅評
    價為販賣毒品罪之幫助犯（最高法院107年度台上字第1340
    號判決、107年度台上字第190號判決意旨參照）。經查，有
    關附表一編號2所示之被告販賣第二級毒品部分，證人謝承
    儒於警詢、偵查中證稱：劉承昊先跟我說要買90公克的大麻
    ，我跟劉承昊約好於108年7月4日凌晨3時30分許，在臺北市
    ○○區○○路000號前交易，於108年7月3日晚間6時至8時許，被
    告就已請我不認識的人將大麻拿到合江街60號給我，然因劉
    承昊遲未匯款，所以我有問被告是否要先將大麻拿回去，但
    後來我於108年7月4日晚間9時許，將大麻交給劉承昊並收得
    款項，之後因我喝酒睡著，故被告有用微信催我交付毒品款
    項，並說會找人向我收錢，我是以現金支付毒品的錢等語（
    偵卷第72頁至第73頁、第336頁至第338頁)；於本院審理中
    又證稱：本次我是透過微信與被告討論要拿大麻的事，正常
    來說我們都會提到大麻的數量、價錢，而毒品的數量與價格
    都是被告說的，本次大麻的交付與款項的收取被告好像沒有
    來，我應該是直接與被告委託過來的人接洽，被告與我的關
    係，就如同我與劉承昊的關係，也就是我替劉承昊找毒品來
    源，我拿了毒品後交給劉承昊，劉承昊把錢給我，而被告就
    是幫我去找毒品，然後我把錢給被告，我都是直接與被告聯
    繫，我並不知道被告的大麻來源是誰，也不清楚毒品進價，
    被告也沒把我介紹給他的上游，讓我跟他的上游聯繫等語（
    本院卷第192頁至第196頁、第208頁至第209頁），則依證人
    謝承儒所述可知，其並無法直接與被告之上手取得聯繫，亦
    不知被告之上手為何人，且其對被告之上手係何人亦不關心
    ，蓋證人謝承儒係直接與被告討論毒品之價格、數量。再佐
    以被告與證人謝承儒之微信對話內容可知（偵卷第138頁至
    第141頁），被告與證人謝承儒聯繫過程中，被告曾向證人
    謝承儒確認交付毒品大麻之時間，嗣證人謝承儒因遲未收到
    證人劉承昊購買毒品之款項，證人謝承儒因而向被告表示因
    不確定證人劉承昊何時匯款，擔心遭被告誤會，而詢問被告
    是否自己要先將大麻交還給被告，之後被告甚且詢問、催促
    證人謝承儒交付毒品款項等情，綜上各節，足認被告並非僅
    是引介證人謝承儒購買毒品，而是有介入討論毒品之數量、
    價格、毒品之交付與後續毒品價金之收取，於客觀上，被告
    該等所為，業已具備毒品買賣之行為外觀。
三、再按販賣毒品係違法行為，非可公然為之，且有其獨特之販
    售通路及管道，復無一定之公定價格，容易增減分裝份量，
    是其各次買賣之價格，當亦各有差異，或隨供需雙方之資力
    、關係之深淺、需求之數量、貨源之充裕與否、販賣者對於
    資金之需求程度如何，以及政府查緝之態度，為各種不同之
    風險評估，而為機動性之調整，是其價格標準，自非一成不
    變，且販賣者從各種「價差」或「量差」或「純度」謀取利
    潤方式，亦有差異，然其所圖利益之非法販賣行為目的，則
    屬相同，並無二致。況依一般民眾普遍認知，毒品價格非低
    、取得不易，且毒品之非法交易，向為政府查禁森嚴且重罰
    不寬貸，衡諸常情，倘非有利可圖，殊無甘冒持有毒品遭查
    獲、重罰之極大風險，無端居中聯繫毒品交易之理。從而，
    舉凡有償交易，除足反證其確另基於某種非圖利本意之關係
    外，通常尚難因無法查悉其買進、賣出之差價，而推諉無營
    利之意思，或阻卻販賣犯行之追訴。故凡為販賣之不法行為
    者，其販入之價格必較售出之價格低廉，而有從中賺取買賣
    差價牟利之意圖及事實，應屬符合論理法則而不違背社會通
    常經驗之合理判斷。經查，被告於偵查中供稱其與證人謝承
    儒僅係國中、國小同學等語（偵卷第232頁），顯見兩人並
    無深厚情誼，且觀諸渠等交易模式，亦與一般毒品交易並無
    二致，而毒品交易事涉重罪，倘非有利可圖，衡情一般人自
    無甘冒風險，毫無獲利而平白無故義務性、服務性地的協助
    他人取得毒品，而被告於獲悉證人謝承儒有購買大麻之需求
    後，積極從中聯繫毒品交易事宜，甚且向證人謝承儒收取現
    金，確認毒品交付之時間等情，足見被告應有從中獲取利益
    。復參以被告於本院審理中亦自承其有因附表一編號1所示
    時間、地點販賣大麻與證人謝承儒而因此獲取新臺幣(下同)
    2,000元等情，業據被告供承在卷(本院卷第218頁)，綜上各
    情，足認被告確有藉販賣毒品大麻之方式謀取利潤，被告主
    觀上確具有營利之意圖，至屬灼然。本案事證明確，被告2
    次販賣第二級毒品大麻犯行，均堪認定，自應依法論科。
參、論罪科刑
一、按行為後法律有變更者，適用行為時之法律，但行為後之法
    律有利於行為人者，適用最有利於行為人之法律，刑法第2
    條第1項定有明文。經查，被告行為後，毒品危害防制條例
    第4條、第17條業於109年1月15日經總統修正公布，並自公
    布後6個月即109年7月15日起施行，其中修正前之毒品危害
    防制條例第4條第2項規定：「製造、運輸、販賣第二級毒品
    者，處無期徒刑或七年以上有期徒刑，得併科新臺幣一千萬
    元以下罰金。」，修正後毒品危害防制條例第4條第2項則規
    定：「製造、運輸、販賣第二級毒品者，處無期徒刑或十年
    以上有期徒刑，得併科新臺幣一千五百萬元以下罰金。」，
    則經比較修正前後之規定，修正後之毒品危害防制條例第4
    條第2項規定，提高徒刑之下限及併科罰金刑之上限，對被
    告較為不利，故應適用修正前即行為時之規定，即修正前毒
    品危害防制條例第4條第2項規定處斷。
二、大麻係毒品危害防制條例第2 條第2 項第2 款所列管之第二
    級毒品，不得非法持有、販賣。核被告所為，就附表一編號
    1、2部分，均係犯修正前毒品危害防制條例第4 條第2 項之
    販賣第二級毒品罪。被告兩次販賣毒品大麻前，其持有大麻
    之低度行為，均為販賣第二級毒品之高度行為所吸收，均不
    另論罪。另被告於本案毒品交易過程中，被告聯繫毒品交易
    事宜，並由真實姓名、年籍不詳之成年人協助交付毒品或收
    取款項，渠等就本案犯行有犯意聯絡及行為分擔，為共同正
    犯。又被告就附表一編號1、2所示販賣第二級毒品犯行，其
    犯意各別，行為互殊，應予分論併罰。
三、又按犯罪之情狀顯可憫恕，認科以最低度刑仍嫌過重者，得
    酌量減輕其刑，刑法第59條定有明文。考其立法意旨，科刑
    時原即應依同法第57條規定審酌一切情狀，尤應注意該條各
    款所列事項，以為量刑標準，刑法第59條所謂「犯罪之情狀
    顯可憫恕」，自係指裁判者審酌第57條各款所列事項以及其
    他一切與犯罪有關之情狀之結果，認其犯罪足堪憫恕者而言
    ，即必於審酌一切之犯罪情狀，在客觀上顯然足以引起一般
    同情，認為縱予宣告法定最低刑度猶嫌過重者，始有其適用
    。經查，被告明知販賣第二級毒品之刑責甚重，仍無視國家
    杜絕毒品危害之禁令，短期內出售予相同之對象2 次，且數
    量非微，足徵被告犯罪所生之危害顯非輕微，亦未見犯罪動
    機於客觀上有何特殊之原因與環境致有情堪憫恕之情狀。而
    毒品危害防制條例關於販賣第二級毒品之法定刑度固然非輕
    ，惟此乃屬立法者之形成自由，是被告就本案犯罪情狀，顯
    難認有何客觀上足以引起一般同情，認為即予宣告法定最低
    刑期尤嫌過重之情況，至多審酌被告之犯後態度，得在法定
    刑內從輕科刑，尚難適用刑法第59條酌減其刑之規定。
四、爰以行為人責任為基礎，本院審酌被告無視國家禁令，2 次
    販賣大麻與他人，對社會大眾之危害程度非微，兼衡被告犯
    罪之動機、目的、手段、所販賣大麻之數量及金額、其獲利
    情形，並參酌被告於本院審理中自承之智識程度、家庭生活
    經濟狀況(本院卷第219頁至第220頁)、平日素行，以及其犯
    後坦承犯行等一切情狀，分別量處如附表一編號1、2「罪名
    及宣告刑」欄所示之刑，復考量被告於本案中所犯罪刑為相
    同犯罪類型，於合併處罰時之責任非難重複程度，暨被告各
    犯罪情節、危害情況、侵害法益、犯罪次數等總體情狀綜合
    評價判斷，而定其應執行之刑如主文第項所示之刑。
五、沒收部分
㈠、按犯罪所得，屬於犯罪行為人者，沒收之；前開沒收，於全
    部或一部不能沒收或不宜執行沒收時，追徵其價額，刑法第
    38條之1 第1 項前段、第3 項定有明文。查被告就附表一編
    號1所示販賣第二級毒品犯行，而因此獲利2,000元等情，雖
    未扣案，惟既為被告該次販賣毒品之犯罪所得，自應依刑法
    第38條之1 第1 項前段規定宣告沒收，於全部或一部不能或
    不宜執行沒收時，依同條第3項規定，追徵其價額。至被告
    就附表一編號2部分，被告於本院審理中供稱該次其並無取
    得利益（本院卷第218頁），復查卷內現存證據亦無從證明
    被告該次有實際取得利得，爰不予宣告沒收。
㈡、又按犯毒品危害防制條例第4條之罪者，其供犯罪所用之物，
    不問屬於犯罪行為人與否，均沒收之，為毒品危害防制條例
    第19條第1項所明定，倘於全部或一部不能沒收或不宜執行
    沒收之情形，仍應依刑法第38條第4 項追徵其價額。經查，
    被告就附表一編號1、2所示2次販賣毒品犯行，均是以附表
    二編號4所示之行動電話與證人謝承儒聯繫，業據被告供承
    在卷(本院卷第216頁)，係屬供犯罪所用之物，雖該行動電
    話並未扣案，然仍應依毒品危害防制條例第19條第1 項規定
    ，予以宣告沒收，於全部或一部不能沒收或不宜執行沒收之
    情形，依刑法第38條第4 項追徵其價額。
㈢、至被告為警查獲時，遭警扣得如附表二編號1至3所示之物，
    固均屬被告所有，然木盒內之物品及研磨器均係被告施用毒
    品所用，而行動電話亦與被告所犯本案無涉，難認該等物品
    與被告本案所犯有相當關連性，自不予宣告沒收。
據上論斷，應依刑事訴訟法第299 條第1 項前段，修正前毒品危
害防制條例第4 條第2 項，毒品危害防制條例第19條第1 項，刑
法第2 條第1 項前段、第11條、第28條、第51條第5 款、第38條
第4項、第38條之1 第1 項前段、第3 項，判決如主文。
本案經檢察官林劭燁提起公訴，檢察官鄭雅方到庭執行職務。
中　　華　　民　　國　　110 　年　　12　　月　　7 　　日
                  刑事第十三庭  審判長 法　官　鍾雅蘭
　　　　　　　　　                     法  官  郭又禎
　　　　　　　　　                     法  官  涂光慧
上正本證明與原本無異。
如不服本判決應於收受送達後20日內向本院提出上訴書狀，並應
敘述具體理由；其未敘述上訴理由者，應於上訴期間屆滿後20日
內向本院補提理由書（均須按他造當事人之人數附繕本）「切勿
逕送上級法院」。因疫情而遲誤不變期間，得向法院聲請回復原
狀。
                                       書記官  張宇安
中　　華　　民　　國　　110 　年　　12　　月　　7 　　日
附錄本案論罪科刑法條
修正前毒品危害防制條例第4條
製造、運輸、販賣第一級毒品者，處死刑或無期徒刑；處無期徒
刑者，得併科新臺幣二千萬元以下罰金。
製造、運輸、販賣第二級毒品者，處無期徒刑或七年以上有期徒
刑，得併科新臺幣一千萬元以下罰金。
製造、運輸、販賣第三級毒品者，處七年以上有期徒刑，得併科
新臺幣七百萬元以下罰金。
製造、運輸、販賣第四級毒品者，處五年以上十二年以下有期徒
刑，得併科新臺幣三百萬元以下罰金。
製造、運輸、販賣專供製造或施用毒品之器具者，處一年以上七
年以下有期徒刑，得併科新臺幣一百萬元以下罰金。
前五項之未遂犯罰之。　
附表一
編號 販賣毒品之時間（民國）、地點、金額(新臺幣)、數量及對象 罪名與宣告刑   1 楊占煊於民國108年6月30日中午12時4分許起，透過其所有如附表二編號4所示之行動電話內之通訊軟體微信(下稱微信)暱稱「Joker」，與微信暱稱「宮本武藏」之謝承儒聯繫，謝承儒表示欲向楊占煊拿取新臺幣（下同）4萬4,000元之大麻100公克以供販賣給他人，楊占煊遂基於販賣第二級毒品大麻以營利之犯意聯絡，先提供不知情的張敖魂所申辦之中國信託商業銀行（下稱中信銀行）帳號000000000000號帳戶供謝承儒匯款，謝承儒則108年7月1日晚間8時8分許、11分許，以蔡紫綺所申辦之中信銀行帳號000000000000號帳戶匯款3萬元、1萬4,000元至楊占煊所指定之前開銀行帳戶內，嗣楊占煊指派真實姓名、年籍不詳之成年人，在臺北市○○區○○街00號前，將100公克之大麻交付與謝承儒，再由謝承儒轉售與劉承昊，楊占煊並因此獲利2,000元。 楊占煊共同販賣第二級毒品，處有期徒刑柒年參月。   2 楊占煊於108年7月3日下午3時26分許起，透過其所有如附表二編號4所示之行動電話內之微信，以暱稱「Joker」與微信暱稱「宮本武藏」之謝承儒聯繫，經謝承儒表示欲向楊占煊拿取5萬元之90公克大麻以供販賣給他人，楊占煊即基於販賣第二級毒品大麻以營利之犯意聯絡，先委託真實姓名、年籍不詳之成年人於108年7月3日晚間6時至8時許間之某時，在臺北市某不詳處所，將大麻交付給謝承儒，嗣由謝承儒將該毒品出售給劉承昊，並收得款項，謝承儒再於108年7月5日某時，將5萬元交付楊占煊所指定之人收取。 楊占煊共同販賣第二級毒品，處有期徒刑柒年參月。 

附表二
編號 物品名稱及數量 應沒收與否   1 IPHONE行動電話1具(內含0000000000號SIM卡1張) 與被告本案犯行無關，不予沒收   2 木盒1個(內含剪刀1把、捲紙2支) 同上   3 大麻研磨器1個 同上   4 IPHONE行動電話1具(內含不詳門號SIM卡1張) 供被告聯繫本案販賣毒品所用，應予沒收